臺灣嘉義地方法院刑事判決　　　　　　　　　　　　　　九十年度訴緝字第二九號
　　公　訴　人　臺灣嘉義地方法院檢察署檢察官
　　被　　　告　丙○○
右列被告因偽造文書等案件，經檢察官提起公訴（八十七年度偵字第五七八八號、第
五八三八號），本院判決如左：
    主  文
丙○○連續行使偽造私文書，足以生損害於公眾及他人，處有期徒刑肆月，如易科罰
金，以佰元折算壹日，所偽造之「陳彥銘」印章壹枚及如附表所示所偽造之印文、
署押，均沒收之；又共同以加害生命之事，恐嚇他人致生危害於安全，處有期徒刑參
月，如易科罰金，以佰元折算壹日，應執行有期徒刑陸月，如易科罰金，以佰元
折算壹日，所偽造之「陳彥銘」印章壹枚及如附表所示所偽造之印文、署押，均沒收
之。
    事  實
一、丙○○基於概括犯意，分別向車主蔡榮陽、曾錦里購得車牌號碼Ｎ六─一九四一
    號（原車牌號碼為ＲＰ─三六八八）、ＵＱ─六七一六號等二事故自小客車，準
    備加以拼裝，而先於八十六年四月初某日，在嘉義市○○路某刻印店，利用不知
    情之刻印店成年人，偽造陳彥銘印章一枚，足以生損害於陳彥銘，嗣於八十六年
    四月九日、八十六年四月十六日，在不詳地點，以其前揭所偽造陳彥銘之印章，
    連續蓋用於汽（機）車過戶登記書上各一枚，並在該登記書上偽造陳彥銘署押各
    一枚，而偽造汽車過戶登記書之私文書，並連續持至嘉義監理所，將上開二輛汽
    車，辦理過戶登記予陳彥銘以資行使，並連續使該監理所公務員將車輛異動登載
    於其職務上所掌之公文書內，均足生損害於監理機關對於車籍管理之正確性及陳
    彥銘之權益。嗣陳彥銘因收到上開車輛繳稅通知，而向監理所查詢後，報警循線
    查獲上情。
二、丙○○復自八十七年二月間起，開始經營地下錢莊，於八十七年八月十二日，由
    乙○○向丙○○借款新台幣（以下同）四萬元，並由甲○○擔任保證人。乙○○
    借得款項後，旋即失去行蹤，丙○○遍尋許女未著，乃臨時起意，夥同李基全、
    王榕森（因恐嚇案件，經本院於八十八年四月二十九日以八十八年度易字第一七
    三號判決均判處拘役四十日，如易科罰金，以三百元折算一日，均緩刑二年，並
    經確定），共同基於恐嚇之犯意聯絡，電告甲○○在嘉義市○○○路祥福樓餐廳
    前會面，甲○○乃依約於八十七年九月十六日下午三時五十分許至該處，丙○○
    、李基全、王榕森到達該餐廳停車場後，丙○○即要求甲○○找出乙○○，否則
    須代其債，並以加害生命之事對甲○○恫稱：「不要以為在這裡人多，我就不敢
    對你怎樣，你不相信我就開二孔讓你送醫院」，復從腰際取出疑似手槍（未扣案
    ）之物品交予王榕森攜帶，使甲○○心生畏懼，致生危害於安全。嗣經警循線於
    八十七年九月二十一日下午五時五十分，在嘉義市○○○街六八號六樓三查獲上
    情。
三、案經嘉義縣警察局移送及臺北縣警察局三重分局報請臺灣嘉義地方法院檢察署檢
    察官偵查起訴。
    理  由
一、右揭犯罪事實，業據被告丙○○於本院審理時坦承不諱，並據同案共犯李基全、
    王榕森二人供承明確，復經被害人甲○○、陳彥銘指述綦詳，且經證人蔡榮陽、
    曾錦里證述屬實，是被告前揭自白，核與事實相符，自堪採信。此外，復有買賣
    契約書原本、身分證影本、車籍作業系統查詢基本詳細資料、臺北縣稅捐稽徵處
    八十七年全期使用牌照稅繳款書、汽（機）車過戶登記書等件在卷可按。而李基
    全、王榕森確因該恐嚇案件，經本院於八十八年四月二十九日，以八十八年度易
    字第一七三號判決均判處拘役四十日，如易科罰金，以三百元折算一日，均緩刑
    二年，並經確定等情，此有本院八十八年度易字第一七三號全卷宗，附卷可憑，
    是本件事證已臻明確，被告上開犯行，洵堪認定。
二、核被告丙○○所為，係犯刑法第二百十六條、第二百十條行使偽造私文書、第二
    百十四條使公務員登載不實罪及同法第三百零五條恐嚇危害安全罪名。被告丙○○與李基全、王榕森間，就前揭恐嚇犯行，有犯意聯絡及行為分擔，均為共同正
    犯。被告利用不知情之刻印店成年人偽刻「陳彥銘」印章，為間接正犯。其偽造
    陳彥銘印章為偽造私文書之階段行為，其偽造文書之低度行為則為行使之高度行
    為所吸收，均不另論罪。被告先後多次行使偽造私文書、使公務員登載不實罪犯
    行，時間緊接，罪名與犯罪構成要件相同，顯係基於概括犯意為之，均應依連續
    犯之規定論以一罪，並依法加重其刑。而被告所犯該二罪之間，有方法結果之牽
    連關係，依刑法第五十五條之規定，應從較重之行使偽造私文書罪處斷。至於被
    告所犯上開行使偽造私文書及恐嚇危害安全二罪間，犯意個別，行為互殊，應分
    論併罰。爰審酌被告丙○○犯罪之動機、目的、手段、所生危害、犯罪後坦承犯
    行，態度良好，足見已有悔悟之心等一切情狀，分別量處如主文所示之刑，並依
    法諭知易科罰金之折算標準及定應執行之刑。以資儆懲。
三、被告所偽造「陳彥銘」之印章一枚，雖未扣案，惟無證據證明業已滅失，至於如
    附表所示「陳彥銘」之印文及署押，為被告所偽造，爰均不問屬於犯人與否，依
    刑法第二百十九條規定，宣告沒收之。
四、按刑法第四十一條原規定：「犯最重本刑為三年以下有期徒刑以下之刑之罪，而
    受六月以下有期徒刑或拘役之宣告，因身體、教育、職業或家庭之關係，執行顯
    有困難者，得以一元以上三元以下折算壹日，易科罰金。」，惟該條文業於九十
    年一月四日修正為（第一項）：「犯最重本刑為五年以下有期徒刑以下之刑之罪
    ，而受六月以下有期徒刑或拘役之宣告，因身體、教育、職業或家庭之關係，執
    行顯有困難者，得以一元以上三元以下折算壹日，易科罰金。但確因不執行所宣
    告之刑，難收矯正之效，或難以維持法秩序者，不在此限」，（第二項）：「併
    合處罰之數罪，均有前項情形，其應執行之刑逾六月者，亦同。」，並於九十年
  一月十日經總統公布施行，本件被告犯罪時間在舊法時期，比較新舊法結果，以
    新法較有利於被告之易科罰金，自應適用新法，併此指明。
據上論斷，應依刑事訴訟法第二百九十九條第一項前段、刑法第二條第一項前段、第
二十八條、第五十六條、第二百十六條、第二百十條、第二百十四條、第二百十九條
、第三百零五條、第五十五條、第四十一條第一項前段、第五十一條第五款、罰金罰
鍰提高標準條例第一條前段、第二條，判決如主文。
本案經檢察官游悅晨到庭執行職務
中      華      民      國    九十一    年      八      月      七      日
                                      臺灣嘉義地方法院刑事第三庭
                                          法  官  王  漢  章
附表：被告丙○○偽造「陳彥銘」印文、署押：
┌──┬───────┬────────────┬───────┐
│編號│偽造印文、署押│偽造印文、署押之位置    │備         註 │
│    │之形式及數量  │                        │              │
├──┼───────┼────────────┼───────┤
│一  │印文一枚      │汽（機）車過戶登記書    │臺灣嘉義地方法│
│    │簽名一枚      │                        │院檢察署檢八十│
│    │              │                        │七年度偵字第二│
│    │              │                        │六六三號卷宗第│
│    │              │                        │二十三頁      │
├──┼───────┼────────────┼───────┤
│二  │印文一枚      │汽（機）車過戶登記書    │臺灣嘉義地方法│
│    │簽名一枚      │                        │院檢察署檢八十│
│    │              │                        │七年度偵字第二│
│    │              │                        │六六三號卷宗第│
│    │              │                        │二十二頁      │
└──┴───────┴────────────┴───────┘
右正本證明與原本無異。
如不服本判決，應於判決送達後十日內，向本院提出上訴狀。
中      華      民      國    九十一    年      八      月      七      日
                                          書記官  林  柑  杏
附錄法文：
刑法：
第二百一十條
偽造、變造私文書，足以生損害於公眾或他人者，處五年以下有期徒刑。
第二百一十四條：
明知為不實之事項，而使公務員登載於職務上所掌之公文書，足以生損害於公眾或他
人者，處三年以下有期徒刑、拘役或五百元以下罰金。
第二百一十六條：
行使第二百十條至第二百十五條之文書者，依偽造、變造文書或登載不實事項或使登
載不實事項之規定處斷。
第三百零五條：
以加害生命、身體、自由、名譽、財產之事，恐嚇他人致生危害於安全者，處二年以
下有期徒刑、拘役或三百元以下罰金。
